臺灣基隆地方法院刑事判決　　　　　　　100年度訴字第431號
公　訴　人　臺灣基隆地方法院檢察署檢察官
被　　　告　吳家政
上列被告因違反毒品危害防制條例案件，經檢察官提起公訴（10
0 年度毒偵字第996 號、第1003號），被告就被訴事實為有罪之
陳述，本院合議庭裁定由受命法官獨任進行審判，經改依簡式審
判程序審理後判決如下：
    主  文
吳家政施用第一級毒品，累犯，處有期徒刑拾月，扣案之第一級
毒品海洛因（驗餘合計重零點柒捌公克）併同難以析離之包
裝袋貳只，均沒收銷燬之；扣案之注射針筒及分裝杓各壹支，均
沒收之。又施用第二級毒品，累犯，處有期徒刑肆月，扣案之第
二級毒品甲基安非他命（驗餘重零點伍零伍捌公克）併同難以析
離之包裝袋壹只，均沒收銷燬之；扣案之分裝杓壹支，沒收之。
應執行有期徒刑拾月，扣案之第一級毒品海洛因（驗餘合計重零
點柒捌公克）併同難以析離之包裝袋貳只、第二級毒品甲基
安非他命（驗餘重零點伍零伍捌公克）併同難以析離之包裝袋壹
只，均沒收銷燬之；扣案之注射針筒及分裝杓各壹支，均沒收之
。
    事  實
一、吳家政前因施用第二級毒品案件，經臺灣臺北地方法院裁定
    送勒戒處所觀察、勒戒後，認無繼續施用毒品之傾向，於民
    國88年12月1 日釋放出所，並由臺灣臺北地方法院檢察署檢
    察官以88年度偵字第258 號為不起訴處分確定。復於上開觀
    察勒戒執行完畢釋放後之5 年內，因施用第一級、第二級毒
    品案件，經臺灣板橋地方法院裁定送勒戒處所觀察、勒戒，
    認有繼續施用毒品之傾向，再經同法院裁定令入戒治處所施
    以強制戒治（91年5 月24日戒治期滿），並以90年度訴字第
    109 號判決各判處有期徒刑8 月、3 月，應執行有期徒刑10
    月，於92年3 月17日執行完畢。又因施用第一級、第二級毒
    品案件，經臺灣臺北地方法院以92年度訴字第331 號判決各
    判處有期徒刑8 月、6 月，應執行有期徒刑1 年確定，於93
    年11月23日執行完畢。又因施用第一級、第二級毒品案件，
    經臺灣臺北地方法院以95年度訴字第917 號判決分別判處有
    期徒刑10月、8 月，應執行有期徒刑1 年4 月確定，嗣經同
    院以96年度聲減字第376 號裁定減刑，並定應執行有期徒刑
    8 月確定。再因施用第一級毒品案件，經同院以96年度訴字
    第562 號判決判處有期徒刑1 年確定，嗣再經同院以96年度
    聲減字第2648號裁定減為有期徒刑6 月，並與前案經減得之
    刑合併定應執行有期徒刑1 年1 月確定，於96年12月11日易
    科罰金執行完畢。
二、詎吳家政猶未戒斷毒癮，於100 年5 月12日中午12時許，在
    新北市○○區○○路與北宜路附近之網咖店內，以新臺幣7,
    000 元之價格，向綽號「阿猴」之成年男子購買海洛因2 包
    及甲基安非他命1 包後，旋基於施用第二級毒品甲基安非他
    命之犯意，向綽號「阿猴」之男子借用玻璃球吸食器，在上
    開網咖店內廁所，以將第二級毒品甲基安非他命置於上揭玻
    璃球吸食器內燒烤，再吸食所產生煙霧之方式，施用第二級
    毒品甲基安非他命1 次；之後，旋另基於施用第一級毒品海
    洛因之犯意，在同前廁所內，以將第一級毒品海洛因摻水注
    入注射針筒，再施打入身體之方式，施用第一級毒品海洛因
    1 次。嗣於同日下午5 時58分許，吳家政駕車行經基隆市○
    ○區○○街103 巷57弄19號前時，為警查獲，並扣得前開吳
    家政購入施用後剩餘之第一級毒品海洛因2 包（驗餘合計重
    0.7338公克）、第二級毒品甲基安非他命1 包（驗餘重0.50
    58公克）及吳家政所有供施用第一級毒品海洛因所用之注射
    針筒1 支、供施用第一級、第二級毒品甲基安非他命所用之
    分裝杓1 支，且經警採集其尿液檢體送驗結果，呈嗎啡、安
    非他命及甲基安非他命陽性反應，而查悉上情。
三、案經臺北市政府警察局移送臺灣基隆地方法院檢察署檢察官
    偵查後起訴。
    理  由
壹、程序事項：
    本件被告吳家政所犯者非為死刑、無期徒刑、最輕本刑為3
    年以上有期徒刑之罪或高等法院管轄第一審案件，其於準備
    程序進行中，先就被訴事實為有罪之陳述，經告知其簡式審
    判程序之旨，並聽取公訴人、被告之意見後，本院業已依刑
    事訴訟法第273 條之1 第1 項之規定，裁定由受命法官獨任
    以簡式審判程序進行本案之審理。
貳、實體事項：
一、事實認定：
    上開事實，業據被告於本院審理時坦承在卷，且其為警查獲
    時所採集之尿液送驗結果，呈嗎啡、安非他命及甲基安非他
    命之陽性反應，有台灣尖端先進生技醫藥股份有限公司濫用
    藥物檢驗報告及臺北市政府警察局偵辦毒品案件尿液檢體委
    驗單各1 紙附卷可稽，復有第一級毒品海洛因2 包（驗餘合
    計重0.7338公克）、第二級毒品甲基安非他命1 包（驗餘重
    0.5085公克）、注射針筒及分裝杓各1 支扣案可佐，被告之
    自白核與事實相符，可以採信。本案事證明確，被告施用第
    一級、第二級毒品之犯行洵堪認定，應依法論科。
二、論罪科刑及沒收：
  (一)按毒品危害防制條例係於92年7 月9 日修正公布，自93年1
    月9 日起施行，其中第20條、第23條將施用毒品之刑事處遇
    程序，區分為「初犯」、「五年內再犯」、「五年後再犯」
    。依其立法理由之說明：「初犯」，經觀察、勒戒或強制戒
    治後，應為不起訴處分或不付審理之裁定；經觀察、勒戒或
    強制戒治執行完畢釋放後，「五年內再犯者」，因其再犯率
    甚高，原實施之觀察、勒戒及強制戒治既已無法收其實效，
    爰依法追訴或裁定交付審理。至於經觀察、勒戒或強制戒治
    執行完畢釋放後，「五年後再犯者」，前所實施之觀察、勒
    戒或強制戒治已足以遮斷其施用毒品之毒癮，為其自新及協
    助其斷除毒癮，仍適用「初犯」規定，先經觀察、勒戒或強
    制戒治之程序。從而依修正後之規定，僅限於「初犯」及「
    五年後再犯」二種情形，始應先經觀察、勒戒或強制戒治程
    序。倘被告於5 年內已再犯，經依法追訴處罰，縱其第三次
    （或第三次以上）再度施用毒品之時間，在初犯經觀察、勒
    戒或強制戒治執行完畢釋放五年以後，已不合於「五年後再
    犯」之規定，且因已於「五年內再犯」，顯見其再犯率甚高
    ，原實施觀察、勒戒或強制戒治，已無法收其實效，即應依
    該條例第10條處罰（最高法院95年度台非字第59號、第65號
    判決意旨及最高法院95年第7 次刑事庭會議決議意旨參照）
    。被告有如事實欄一所載，於88年12月1 日第一次觀察勒戒
    執行完畢釋放後之5 年內，再次因施用毒品案件，經法院裁
    定送觀察勒戒、強制戒治及判處徒刑等情，有臺灣高等法院
    被告前案紀錄表在卷可稽。被告既曾於「五年內再犯」，且
    經法院判處罪刑確定，竟又再次於事實欄二所示之時間，施
    用第一級毒品海洛因及第二級毒品甲基安非他命，揆諸前揭
    說明，即非屬毒品危害防制條例第20條第3 項所定「五年後
    再犯」之情形，故檢察官就被告施用第一級、第二級毒品之
    行為，依法逕行起訴本案，於法要無不合，合先敘明。
  (二)查海洛因、甲基安非他命分係毒品危害防制條例第2 條第2
    項第1 款、第2 款所定之第一級、第二級毒品，是核被告所
    為，係犯毒品危害防制條例第10條第1 項、第2 項之施用第
    一級、第二級毒品罪。被告因施用而持有第一級毒品海洛因
    及第二級毒品甲基安非他命之低度行為，應為施用第一級、
    第二級毒品之高度行為所吸收，均不另論罪。再被告前曾受
    如事實欄一所示有期徒刑之執行完畢，有臺灣高等法院被告
    前案紀錄表在卷可憑，其於有期徒刑執行完畢釋放後之5 年
    內，故意再犯本件有期徒刑以上之罪，合於累犯之規定，其
    所犯上開2 罪，均應依刑法第47條第1 項規定，加重其刑。
    被告所犯上開2 罪，犯意各別，行為不同，應予分論併罰，
    爰審酌被告犯罪之動機、曾有施用毒品之前科仍不知戒除，
    惟犯罪後坦承犯行，且所犯之施用毒品犯行乃戕害自己身心
    健康，並未危及他人等一切情狀，分別量處如主文所示之刑
    ，並定其應執行之刑。
  (三)扣案之白色粉未2 包（驗餘合計重0.7338公克），內含有第
    一級毒品海洛因成分、扣案之白色結晶體1 包（驗餘重0.50
    58公克），內含有第二級毒品甲基安非他命成分，有交通部
    民用航空局航空醫務中心航藥鑑字第1002876 、0000000 號
    毒品鑑定書共2 紙在卷可憑，爰併同難以析離之包裝袋2 只
    、1 只，均依據毒品危害防制條例第18條第1 項前段規定，
    分別在被告所犯施用第一級毒品罪、第二級毒品罪項下，宣
    告沒收銷燬之。又扣案之注射針筒1 支，係被告所有供施用
    第一級毒品海洛因之用；扣案之分裝杓1 支，係被告所有供
    施用第一級毒品海洛因、第二級毒品甲基安非他命之用，已
    據被告供明在卷，爰均依刑法第38條第1 項第2 款規定，分
    別在被告所犯施用第一級毒品罪、第二級毒品罪項下，宣告
    沒收之。
據上論斷，應依刑事訴訟法第273條之1第1項、第299條第1 項前
段，毒品危害防制條例第10條第1 項、第2 項、第18條第1 項前
段、第23條第2 項，刑法第11條、第47條第1 項、51條第5 款、
第38條第1項第2款，判決如主文。
本案經檢察官黃佳權到庭執行職務。
中    華    民    國    100     年    10    月  28   日
                  刑事第二庭法  官  劉桂金
以上正本證明與原本無異。
如不服本判決應於收受送達後10日內向本院提出上訴書狀，並應
敘述具體理由；其未敘述上訴理由者，應於上訴期間屆滿後20日
內向本院補提理由書(均須按他造當事人之人數附繕本)「切勿逕
送上級法院」。
中    華    民    國   100    年    10    月    28    日
                            書記官  許元又
附錄本案論罪法條：
毒品危害防制條例第10條第1項、第2項
施用第一級毒品者，處6 月以上5 年以下有期徒刑。
施用第二級毒品者，處3 年以下有期徒刑。